臺灣高等法院臺中分院交通事件裁定　 100年度交抗字第1038號
抗　告　人
即受處分人　黃耀昆
上列抗告人因違反道路交通管理處罰條例案件，不服臺灣臺中地
方法院，中華民國100年10月31日所為裁定（100年度交聲字第14
41號），提起抗告，本院裁定如下：
    主  文
抗告駁回。
    理  由
一、本件抗告人即受處分人黃耀昆（下稱抗告人）抗告意旨略以
    ：抗告人因駕照逾期仍駕車而被裁處新臺幣（下同）3600元
    之理由及依據為何？本件罰單之寄件日期民國98年11月10日
    上面之收件人地址為：臺中市○區○○街第五市場內 5號，
    是錯誤地址，非戶籍地址，致抗告人無法於第一時間內到案
    說明，請給予抗告人多許時間說明原由云云。
二、按受處分人不服道路交通管理處罰條例第 8條主管機關所為
    之處罰，得於接到裁決書之翌日起20日內，向管轄地方法院
    聲明異議，為同條例第 87條第1項所明定。依前開規定向管
    轄法院聲明異議之期間，自裁決送達之翌日起算，並得依法
    扣除在途期間及聲請回復原狀；又交通法庭認聲明異議不合
    法律上之程序或其異議權已喪失者，應以裁定駁回之，但其
    不合法律上之程序可補正者，應先定期命為補正，逾期不補
    正者，即予駁回，道路交通事件處理辦法第11條、第17條分
    別定有明文。再按處理違反道路交通管理事件，有關文書送
    達之程序，依行政程序法之規定，違反道路交通管理事件統
    一裁罰基準及處理細則第 5條定有明文；且按送達，於應受
    送達人之住居所、事務所或營業所為之。但在行政機關辦公
    處所或他處會晤應受送達人時，得於會晤處所為之；送達，
    不能依前二條規定為之者，得將文書寄存送達地之地方自治
    或警察機關，並作送達通知書兩份，一份黏貼於應受送達人
    住居所、事務所、營業所或其就業處所門首，另一份交由鄰
    居轉交或置於該送達處所信箱或其他適當位置，以為送達；
    前項情形，由郵政機關為送達者，得將文書寄存於送達地之
    郵政機關，行政程序法第 72條第1項、第74條第1項、第2項
    定有明文。末按92年2月7日修正之民事訴訟法第138條第2項
    雖然規定「寄存送達，自寄存之日起，經10日發生效力」，
    然行政程序法第74條就寄存送達已自行規定，並未定有須經
    10日始生效力之規定，亦無準用民事訴訟法之明文，故民事
    訴訟法關於寄存送達之規定，於行政程序自難適用；又依行
    政程序法第74條所為之寄存送達，無論應受送達人實際上於
    何時受領文書，均以寄存之日，視為收受送達之日，而發生
    送達之效力（最高行政法院95年度裁字第2663號、97年度裁
    字第2150號裁定意旨可資參照）。準此，原處分機關對於違
    反道路交通管理事件所為之裁決書，若依行政程序法第74條
    之規定為寄存送達，於合法寄存送達時即發生送達之效力，
    合先敘明。
三、經查，抗告人於89年12月19日起即設籍於「臺中縣大里市（
    現改制為臺中市○里區○○○路 288號」，此有內政部戶役
    政資訊連結作業系統查詢之抗告人全戶戶籍資料（完整姓名
    ）查詢結果及個人基本資料查詢結果各 1份在卷可稽（見原
    審卷第7頁、第12頁），且抗告人於100年5月3日向交通部公
    路總局臺中區監理所臺中市監理站（下稱原處分機關）提出
    之聲明異議狀所留存之住址，及交通部公路總局臺中區監理
    所（臺中市監理站）違反道路交通管理事件裁決書之住址均
    為上開戶籍地址無誤（見原審卷第2頁、第5頁），故原處分
    機關向抗告人上開戶籍地址為送達，自屬合法。而本案之裁
    決書業經原處分機關於 99年1月18日向上揭戶籍地址送達，
    因未獲會晤本人亦無受領文書之同居人、受僱人或應受送達
    處所接收郵件人員，故於同日將該文書寄存於大里大新街郵
    局，並製作送達通知書2份，1份黏貼於抗告人之住居所、事
    務所、營業所或其就業處所門首，另 1份置於該送達處所信
    箱或其他適當位置以為送達，此有原處分機關送達證書影本
    1 張在卷足憑（見原審卷第 6頁）。依前揭說明，系爭裁決
    書於 99年1月18日寄存送達時起，即已生合法送達之效力，
    抗告人倘對上開裁決書之處分不服，其異議期間自 99年1月
    19 日起算20日，加計在途期間 3日，至遲應於99年2月10日
    前提出異議，惟其竟遲至 100年5月3日始行具狀向原處分機
    關聲明異議（見原審卷第 1頁），其聲明異議自非合法。抗
    告意旨稱罰單寄件地址有誤，致抗告人無法於第一時間到案
    說明，惟原處分機關既已將裁決書合法送達於抗告人上開戶
    籍地址，則抗告人因自己疏未注意文書之送達及法定期間之
    經過，自屬有可歸責事由，尚難據此為免責之依據，併此敘
    明。
四、綜上所述，本件聲明異議顯已逾法定期間，不合法律上程式
    ，且無從補正，原審法院據此裁定駁回，經核並無不當。抗
    告人仍執陳詞指摘原裁定不當，其抗告為無理由，應予駁回
    。
據上論斷，應依道路交通事件處理辦法第25條、刑事訴訟法第41
2條，裁定如主文。
中    華    民    國   100    年    12    月    13    日
            刑事第十二庭  審判長法  官  康  應  龍
                                法  官  黃  家  慧
                                法  官  張  靜  琪
以上正本證明與原本無異。
不得再抗告。
                                書記官  李  淑  芬
中    華    民    國   100    年    12    月    13    日